【裁判字號】    89,易,1768
【裁判日期】    890804
【裁判案由】    偽造文書等
【裁判全文】
臺灣臺南地方法院刑事判決                        八十九年度易字第一七六八號
    公  訴  人  臺灣台南地方法院檢察署檢察官
    被      告  乙○○
右列被告因偽造文書案件，經檢察官提起公訴（八十九年度偵字第六二五號），本院
判決如左：
    主  文
乙○○行使變造國民身分證，足以生損害於他人，處有期徒刑參月，如易科罰金以參
佰元折算壹日。扣案變造之甲○○國民身分證上乙○○相片壹張沒收。
    事  實
一、乙○○於民國八十四年間，在南投縣埔里鎮境內，發現甲○○所遺失之身分證一
    枚，竟萌生不法所有之意圖，將該身分證侵吞入己，並以自己之照片黏貼於甲○
    ○所遺失之身分證上而變造該身分證，且在台北市區持該變造身分證應付警方之
    臨檢，足生損害於甲○○，嗣於八十八年十月十三日，乙○○因另案在國防部台
    南監獄服刑，經獄方人員點收保管其個人物品而查獲前述變造之身分證，始知上
    情。
二、案經國防部台南監獄函送台灣台南地方法院檢察署檢察官偵查起訴。
    理  由
一、訊之被告乙○○坦承右揭變造身分證之犯行，惟否認有何侵占遺失物之犯行，辯
    稱：甲○○的照片是向甲○○所借，伊未侵占遺失物等語。經查，甲○○的身分
    證於八十四年間遺失，該證件上之照片非伊本人，伊亦不認識乙○○，更不曾將
    身分證借予乙○○使用等情，業經證人甲○○於偵查中結證屬實。次查，甲○○
    現所持用之身分證，係八十四年一月九日補發，復經檢察官於偵查中勘驗屬實，
    並有該身分證影本在卷可參，可證甲○○指稱曾於八十四年間遺失身分證乙節，
    應為真實。況查，扣案經變造之身分證上照片所顯示之人為被告乙○○，而非甲
    ○○，有扣案之身分證及存卷之乙○○、甲○○照片可資比對，被告變造甲○○
    照片之行為已甚明顯。被告辯稱向甲○○借用身分證云云，核無可採，事證明確
    ，被告犯行堪以認定。
二、核被告乙○○拾獲甲○○身分證竟予侵占入己，所為係犯刑法第三百三十七條之
    侵占遺失物罪。又將該身分證照取下，改貼自己照片，變造後供己行使，所為另
    犯第二百十六條、第二百十二條之行使變造特種文書罪。而被告變造證書行為為
    行使行為所吸收，不另論罪。又被告所犯上開二罪，具有方法目的之牽連關係，
    應依刑法第五十五條之規定，從一重之行使變造特種文書罪處斷。爰審酌被告犯
    罪之動機、目的、手段、所生危害、所得利益、犯罪後態度等一切情狀，處如主
    文所示之刑，並諭知易科罰金之折算標準以資懲儆。扣案變造之甲○○國民身分
    證上之被告相片一張為被告所有供犯罪所用之物，依刑法第三十八條第一項第二
    款之規定沒收之。
據上論斷，應依刑事訴訟法第二百九十九條第一項前段，刑法第二百十六條、第二百
十二條、第三百三十七條、第五十五條、第三十八條第一項第二款，罰金罰鍰提高標
準條第一條、第二條判決如主文。
中      華      民      國      八十九      年      八      月    四    日
                              臺灣臺南地方法院刑事第一庭
                                      法  官  陳振謙
右正本證明與原本無異
如不服本判決應於送達後十日內向本院提出上訴狀
                                      書記官  陳南山
中      華      民      國      八十九      年      八      月    四    日
附錄本案論罪科刑法條全文：
刑法第二百十二條
  偽造、變造護照、旅券、免許證、特許證及關於品行、能力服務或其他相類之證書
  、介紹書，足以生損害於公眾或他人者，處一年以下有期徒刑、拘役或三百元以下
  罰金。
刑法第二百十六條
  行使第二百十條至第二百十五條之文書者，依偽造、變造文書或登載不實事項或使
  登載不實事項之規定處斷。
刑法第三百三十七條
  意圖為自己或第三人不法之所有，而侵占遺失物、漂流物或其他離本人所持有之物
  者，處五百元以下罰金。


司法院資訊處製作；財團法人民間司法改革基金會備份。
